臺灣臺南地方法院刑事判決
109年度易字第1192號
公  訴  人  臺灣臺南地方檢察署檢察官
被      告  查宗志



上列被告因毀損等案件，經檢察官提起公訴（109年度偵字第643
5號），本院判決如下：
    主  文
查宗志共同犯恐嚇危害安全罪，處有期徒刑參月，如易科罰金，
以新臺幣壹仟元折算壹日。
    事  實
一、查宗志因其友人與千菘雞肉飯店經營者有金錢債務糾紛，遂
    於民國109年3月11日某時，在位於臺南市安南區某處之大安
    順釣蝦場向積欠其債款之張冠群（另經本院通緝中）表示如
    願對千菘雞肉飯店為潑漆等相關警告行為，即可較緩償債等
    語，經張冠群應允後，查宗志、張冠群、林敬憲即共同基於
    恐嚇危害安全之犯意聯絡，於109年3月11日某時由查宗志與
    張冠群先一同前往臺南市安南區某小北百貨購買噴漆與油漆
    後，再由張冠群、林敬憲（經本院另行審結）於翌（12）日
    凌晨2時44分許，共同騎乘車牌號碼000-0000號普通重型機
    車前往黃綉慧所經營位於臺南市○○區○○路0段000○0號千菘雞
    肉飯店，對千菘雞肉飯店之招牌、地面、鐵門潑紅漆；以黑
    噴漆在店前地面噴寫「幹」字及撒冥紙，致上開招牌、地面
    、鐵門污損失去美觀之效用，且足以毀損黃綉慧之名譽（公
    然侮辱及毀損部分不另為公訴不受理之諭知，詳後述），並
    使黃綉慧見狀後心生畏懼，致生危害於其身體及財產之安全
    。嗣經黃綉慧報警處理，經警調閱監視器錄影畫面，始悉上
    情。
二、案經黃綉慧告訴臺南市政府警察局永康分局報告臺灣臺南地
    方檢察署檢察官偵查起訴。
　　理　　由
甲、有罪部分：
壹、證據能力部分：
一、按被告以外之人於審判外之言詞或書面陳述，除法律有規定
    者外，不得作為證據，刑事訴訟法第159 條第1 項固定有明
    文。惟被告以外之人於審判外之陳述，雖不符同法第159 條
    之1 至同條之4 規定，而經當事人於審判程序同意作為證據
    ，法院審酌該言詞或書面陳述作成時之情況，認為適當者，
    亦得為證據；又當事人、代理人或辯護人於法院調查證據時
    ，知有同法第159 條第1 項不得為證據之情形，而未於言詞
    辯論終結前聲明異議者，視為有前項之同意，同法第159 條
    之5 第1 項、第2 項亦有明文規定。經查，本判決下述所引
    用被告以外之人於審判外之陳述，檢察官及被告於本院準備
    期日及審理期日，均表示同意有證據能力，本院審酌上開傳
    聞證據製作時之情況，尚無違法不當及證明力過低之瑕疵，
    亦認以之作為證據要屬適當，爰依刑事訴訟法第159 條之5
    第1 項之規定，認均有證據能力。
二、本院以下所引用之非供述證據，均與本件事實具有自然關連
    性，且核屬書證、物證性質，又查無事證足認有違背法定程
    序或經偽造、變造所取得等證據排除之情事，復經本院依刑
    事訴訟法第164 條、第165 條踐行物證、書證之調查程序，
    檢察官及被告對此部分之證據能力亦均不爭執，堪認有證據
    能力。
貳、實體部分：
一、訊據被告固不否認於109年3月11日某時與張冠群一同前往臺
    南市安南區某小北百貨，並由伊借錢讓張冠群購買噴漆與油
    漆，且於109年3月13日有收到同案被告張冠群傳送千菘雞肉
    飯店遭潑漆的照片等事實，惟矢口否認有何恐嚇犯行，辯稱
    ：因張冠群不知安南區類似小北百貨的店在哪裡，伊才載張
    冠群前往，伊是進到小北百貨裡才知道張冠群要購買噴漆及
    油漆，因張冠群不夠錢，伊才借錢給張冠群，事後張冠群傳
    噴漆及潑漆後之照片給伊，是要告訴伊他出事了，要晚一點
    才能還錢給伊，此事與伊無涉云云。
(一)同案被告張冠群、林敬憲於109年3月12日凌晨2時44分許，
    共同騎乘車牌號碼000-0000號普通重型機車前往告訴人黃綉
    慧所經營位於臺南市○○區○○路0段000○0號千菘雞肉飯店，以
    紅漆潑灑千菘雞肉飯店之招牌、地面、鐵門及灑冥紙等情，
    業據同案被告張冠群、林敬憲於警詢及偵查中供述（詳警卷
    第7頁至第14頁、臺灣臺南地方檢察署109年度偵字第6435號
    偵查卷〈以下簡稱偵卷〉第45頁至第47頁、第36頁至第39頁）
    翔實，核與證人即告訴人黃綉慧於警詢及偵查中證述情節（
    詳警卷第15頁至第16頁、偵卷第36頁至第37頁、第39頁、第
    41頁）相符，並有監視錄影器畫面擷圖4張及現場照片4張附
    卷（詳警卷第19頁至第21頁、第23頁至第25頁）可按。此部
    分事實，堪以認定。
(二)被告雖以前詞置辯。然同案被告張冠群於警詢時供稱：「是
    一名FB帳號為Zong Jhih」之男子用聊天室方式叫我109年3
    月10日去安南區大安順釣蝦場找他講事情，他就指使我去千
    菘火雞肉飯潑漆。我有潑漆、噴漆及撒冥紙與林敬憲有潑漆
    及撒冥紙，做好後我就拍照用臉書聊天室傳給FB帳號為Zong
     Jhih男子，我知道他姓查，因為他說千菘火雞肉飯欠他上
    面人的錢，所以要去潑漆警告他，我幫他潑漆，他承諾我欠
    他3萬元可以慢慢還」等語（詳警卷第9頁至第10頁）；另於
    偵查中供述：「是有人叫我們去做的，是查宗志叫我們去的
    ，我跟查宗志在MESSENGER聊天的資料裡可以看得出來查宗
    志叫我去做這些事，有部分資料我已經刪除，但是剩下的資
    料還是可以看查宗志叫我做這些事。我上開MESSENGER資料
    還在我手機內，我手機目前在臺南分監，我願意提供手機給
    地檢署調查。查宗志在MESSENGER的暱稱是一個英文名字，
    是『Zong Jhih』」、「我有欠查宗志3萬元，查宗志打電話約
    我在大安順釣蝦場見面，見面後查宗志給我地址，跟我說店
    名，叫我去那邊潑漆，店名就是千菘雞肉飯店，就是案發現
    場。查宗志大概在3月10日晚間打電話約我見面，我們3月11
    日見面後一起到小北百貨買油漆跟噴漆，我當時就知道買油
    漆跟噴漆是要潑的」等語（詳偵卷第46頁）。再經檢察官當
    庭檢視被告之手機通訊軟體MESSENGER中被告與同案被告張
    冠群之對話紀錄，被告於案發後之109年3月13日下午主動詢
    問同案被告張冠群：「你的事處理的怎樣」，同案被告張冠
    群隨即傳送「讚」之貼圖及千菘雞肉飯店之招牌、地面、鐵
    門潑紅漆及撒冥紙等照片予被告等情，有被告與同案被告張
    冠群於通訊軟體MESSENGER之對話紀錄翻拍照片5張在卷（詳
    偵卷第71頁、第83頁、第85頁）可佐，另參以被告於本院準
    備程序時自承：「有於109年3月11日晚上載張冠群至安南區
    小北百貨購買噴漆跟油漆，因張冠群不知哪裡有類似小北百
    貨的店，就叫我載他去，我陪他一起進去小北百貨裡，才知
    道他要買噴漆跟油漆，但張冠群錢不夠，所以我借了4、5百
    元給他，他還沒還我錢，噴漆之後的照片他有傳給我，是在
    晚上傳給我的他告訴我他出事了，所以會晚一點還錢給我」
    等語（詳本院卷第90頁）；其於警詢時陳稱：「我不知道張
    冠群買噴漆跟油漆做什麼用途，也沒有詢問」等語（詳警卷
    第6頁），綜合前揭同案被告張冠群之供述、對話紀錄及被
    告之歷次供述可知，同案被告張冠群確有積欠被告債款，且
    被告不只事前與同案被告一同購買犯案用之油漆、噴漆，復
    於案發後主動詢問同案被告張冠群處理之結果，而同案被告
    張冠群於接收被告詢問「你的事處理的怎樣」後，亦知悉被
    告指稱之「事情」即為「千菘雞肉飯店潑漆一事」，進而傳
    送相關照片予被告，足見同案被告張冠群指稱：查宗志以較
    緩償債為由，指使伊對千菘雞肉飯店潑漆、撒冥紙等語應可
    採信。
(三)按共同正犯在客觀上透過分工參與實現犯罪結果之部分或階
    段行為，以共同支配犯罪「是否」或「如何」實現之目的，
    並因其主觀上具有支配如何實現之犯罪意思而受歸責，固不
    以實際參與犯罪構成要件行為或參與每一階段之犯罪行為為
    必要。僅參與事前之計劃、謀議而未實際參與犯罪（計劃主
    持人、組織者），或僅參與犯罪構成要件以外之行為（把風
    、接應），倘足以左右其他行為人是否或如何犯罪，而對於
    犯罪之實現具有功能上不可或缺之重要性者，與其他參與實
    行犯罪構成要件行為之人，同具有功能性的犯罪支配地位，
    而為共同正犯( 最高法院103年度台上字第2258號判決意旨
    參照）。查本案被告基於自己犯罪之意思，事前與同案被告
    張冠群一同前去購買油漆後，不自行出面，囑由同案被告張
    冠群對千菘雞肉飯店潑漆及撒冥紙等恐嚇犯行，顯然具有功
    能性之犯罪支配地位。依前開說明，被告應為本案恐嚇之同
    謀共同正犯，自應就同案被告張冠群、林敬憲等人犯行所生
    之全部犯罪結果共同負責。
(四)另按刑法上之「恐嚇」，固係指以危害通知他人，使該人主
    觀上心生畏怖之行為，然此危害之通知，並非僅限於將來，
    其於現時以危害相加者，亦應包括在內。職是，恐嚇之手段
    ，並無限制，危害通知之方法，亦無限制，無論明示之言語
    、文字、動作或暗示之危害行為，苟已足使對方理解其意義
    之所在，並使人發生畏怖心即屬之；所謂致生危害於安全，
    係指受惡害之通知者，因其恐嚇生安全上之危險與實害而言
    ；又恐嚇罪之成立並不以行為人真有加害之意為必要，而被
    害人是否心生畏懼，則應本於社會客觀經驗法則予以判斷。
    查被告與同案被告張冠群、林敬憲等人對告訴人所經營之千
    菘雞肉飯店之招牌、地面、鐵門潑紅漆及撒冥紙，在形式上
    雖未見有何具體惡害之通知，惟衡諸一般社會通念，使用紅
    漆及撒冥紙可令人直接聯想到暴力、流血、死亡等情境，頗
    有將加害對方生命、身體之恫嚇意味，客觀上已足使一般人
    因此心生畏懼而生危害於安全，復參以證人即告訴人於偵查
    中證稱：我的店被潑漆、噴字、撒冥紙這件事讓我感到害怕
    跟不平衡等語（詳偵卷第36頁），堪認被告以紅漆潑灑千菘
    雞肉飯店及撒冥紙等舉動，確足以使告訴人憚於人身及生命
    遭遇不測，而致生危害於安全，與「以加害身體及生命之事
    恐嚇他人」之惡害通知，實無二致。是被告前述恐嚇行為已
    致生危害於告訴人之生命、身體安全，至無疑義。
(五)綜上所述，被告空言否認，要屬卸責之詞，殊難採信。本件
    事證明確，其恐嚇犯行已經證明，應依法論科。
二、論罪科刑：
(一)核被告所為，係犯刑法第305 條之恐嚇危害安全罪。被告與
    同案被告張冠群、林敬憲對於恐嚇犯行，有犯意聯絡，應論
    以共同正犯。
(二)審酌被告夥同同案被告張冠群等人在告訴人經營之千菘雞肉
    飯店潑灑紅漆、撒冥紙，造成告訴人心生畏懼，行為實有不
    該，被告雖未親自到場實施犯罪，惟事前謀議，犯後矢口否
    認犯行，雖與告訴人達成調解，惟拒不履行調解條件，犯後
    態度不佳，兼衡被告高中畢業之智識程度、無業與父母同住
    之家庭經濟生活狀況等一切情狀，量處如主文所示之刑，並
    諭知易科罰金之折算標準，以資懲儆。
乙、不另為公訴不受理之諭知：
壹、公訴意旨另認：被告與同案張冠群、林敬憲等人基於公然侮
    辱及毀損之犯意聯絡，於上開時間、地，對千菘雞肉飯店之
    招牌、地面、鐵門潑紅漆；以黑噴漆在店前地面噴寫「幹」
    字，此部分另涉犯刑法第309條第1項公然侮辱罪、第354條
    毀損罪嫌云云。
貳、告訴乃論之罪，告訴人於第一審辯論終結前，得撤回其告
    訴；又對於共犯之一人撤回告訴者，其效力及於其他共犯；
    於第一審辯論終結前，得就與本案相牽連之犯罪或本罪之誣
    告罪，追加起；告訴或請求乃論之罪，未經告訴、請求或其
    告訴、請求經撤回或已逾告訴期間者，應諭知不受理之判決
    ；並得不經言詞辯論為之，刑事訴訟法第238 條第1 項、第
    239 條前段、第265 條第1 項、第303 條第3 款、第307 條
    分別定有明文。又刑事訴訟法第239 條前段所定，告訴乃論
    之罪，對於共犯之一人告訴或撤回告訴者，其效力及於其他
    共犯。此即所謂告訴不可分原則，因係就共犯部分而言，亦
    稱為告訴之主觀不可分，以有別於對犯罪事實一部告訴或撤
    回告訴，所衍生告訴之客觀不可分之問題。告訴之主觀不可
    分，必各被告「共犯」絕對告訴乃論之罪，方有其適用。此
    所稱「共犯」係指包括共同正犯、教唆犯、幫助犯之廣義共
    犯而言（最高法院98年度台上字第3960號判決意旨參照）。
參、本件告訴人告訴被告及同案被告張冠群、林敬憲等人公然侮
    辱、毀損等案件，起訴書認被告涉犯刑法第 309條第1項公
    然侮辱罪、第354條毀損罪，依同法第314條、第357條之規
    定，須告訴乃論。查告訴人於109年11月11日撤回對同案被
    告林敬憲之公然侮辱、毀損等告訴，此有撤回告訴狀1紙在
    卷（詳本院卷第99頁）可按，揆諸前開說明，告訴人對同案
    被告林敬憲撤回告訴之效力，及於共同正犯即被告。從而，
    被告涉犯公然侮辱及毀損部分均經撤回告訴，本應就此部分
    犯罪事實為不受理判決，惟此部分犯行與前開論罪科刑之恐
    嚇危害安全犯行，具有想像競合犯之裁判上一罪關係，爰不
    另為公訴不受理判決之諭知。
據上論斷，應依刑事訴訟法第299 條第1 項前段、第303條第3款
、第239條前段，刑法第28條、第305條、第41條第1 項前段，刑
法施行法第1 條之1 第1 項，判決如主文。
本案經檢察官吳惠娟提起公訴，檢察官呂舒雯到庭執行職務。
中　　華　　民　　國　　109 　年　　12　　月　　31　　日
　　　　　　　　　刑事第八庭    法　官　鄭燕璘
以上正本證明與原本無異
如不服本判決應於收受本判後20日內向本院提出上訴書狀，並應
敘述具體理由。其未敘述上訴理由者，應於上訴期間屆滿後20日
內向本院補提理由書狀（均須按他造當事人之人數附繕本）「切
勿逕送上級法院」。
  　　　　　　　　　　　　　　　書記官　陳冠廷
中　　華　　民　　國　　109 　年　　12　　月　　31　　日
附錄本案論罪科刑法條全文：
刑法第305條：
以加害生命、身體、自由、名譽、財產之事恐嚇他人，致生危害
於安全者，處2年以下有期徒刑、拘役或9千元以下罰金。